【裁判字號】    95,台上,3957
【裁判日期】    950720
【裁判案由】    詐欺〈違法製作財產權〉
【裁判全文】
最高法院刑事判決            九十五年度台上字第三九五七號
    上   訴   人  台灣高等法院檢察署檢察官
    上訴人即被告  甲○○
                  乙○○
上列上訴人等因被告等詐欺（違法製作財產權）案件，不服台灣
高等法院中華民國九十二年八月十三日第二審判決（九十年度上
訴字第四一四八號，起訴案號：台灣台北地方法院檢察署八十九
年度偵字第一七五四三號），提起上訴，本院判決如下：
    主  文
原判決撤銷，發回台灣高等法院。
    理  由
本件原判決撤銷第一審關於上訴人即被告甲○○、乙○○部分之
判決，改判依牽連犯、連續犯、想像競合犯之例，從一重分別論
處被告等共同連續意圖為自己不法之所有，以不正方法將虛偽資
料輸入電腦，製作財產權之得喪、變更紀錄，而取得他人財產各
罪刑，固非無見。
惟查本件原判決認定甲○○係中興商業銀行股份有限公司大安分
行（下稱中興銀行大安分行，址設台北市○○○路○段一四號）
會計人員，其男友陳中興（已據第一審判處罪刑確定）及乙○○
共同經營鉅盛通信有限公司（下簡稱鉅盛公司），在該銀行以鉅
盛公司及陳中興名義設立有如原判決附表（下稱附表者，均同）
壹所示之帳戶，嗣鉅盛公司發生財務危機亟需用款，於民國八十
九年五月二日經甲○○通知乙○○其鉅盛公司帳戶存款不足，乃
三人竟基於意圖為自己不法所有之概括犯意聯絡，由甲○○先後
於附表壹所示之時間，利用其在中興銀行大安分行任職之機會，
以陳中興或鉅盛公司之名義，填載如附表壹所示金額之存款憑條
計二十二張（各筆款項流入帳戶及金額詳如附表壹所示，其中三
張存款憑條業已滅失），再由甲○○趁其同事連士豪及主管吳淑
華或侯怡荔不注意之際，以盜用或拓印渠等職章之方式，於上開
存款憑條上之「登錄」、「收款」及「主管」、「認證」欄內分
別盜蓋「連士豪」及「吳淑華」或「侯怡荔」之印文各一枚（盜
用之印文詳如附表貳所示，其中已滅失之存款憑條三張所盜用之
印文不詳），偽造表示陳中興或鉅盛公司已存入該銀行如存款憑
條上所載金額之私文書，旋即由甲○○持上開偽造之存款憑條，
至承辦人員電腦上，以虛列其他應收款科目之方式（虛列會計項
目詳如附表壹所示），將附表壹所示屬於該銀行財產之前開虛偽
金額輸入而入帳至如附表壹所示由陳中興或鉅盛公司在該銀行所
開立之帳戶內，製作上開金額財產權之得喪、變更紀錄之交易明
細，再由甲○○提領或用供陳中興及乙○○兌現以鉅盛公司或陳
中興名義所簽發之支票及清償債務，共計不法取得中興銀行大安
分行財產新台幣（下同）三千二百六十九萬三千六百元，足以生
損害於如附表貳所示之人及中興銀行大安分行等情。固已在判決
內說明其依憑之證據及認定之理由，對於乙○○否認有本件犯行
辯稱：鉅盛公司財務由陳中興負責，伊掌管業務，事前並不知甲
○○有以上開虛偽不實資料輸入電腦方法挪用中興銀行款項之情
事，係事後經陳中興告知始悉其事云云，認係卸責之詞，亦在判
決內說明其證據取捨及判斷之理由。但乙○○上訴意旨以：依本
件原判決之認定，附表壹所示之流入帳戶情形及金額可知，甲○
○自中興銀行所盜領之三千二百六十九萬三千六百元之款項中，
有高達一千七百七十五萬五千元之款項係流入甲○○之男友即共
同被告陳中興之私人帳戶，僅其中之一千四百九十三萬八千六百
元存入鉅盛公司之帳戶，而其並非鉅盛公司之負責人，鉅盛公司
於八十八年六、七月間起即向中興銀行申請支票由負責人陳中興
使用（見陳中興在警詢之供述、偵查卷第四一頁），而本案之犯
罪時間為八十九年五月二日起至同年七月三日止，原判決以其坦
承鉅盛公司「曾」用過陳中興之個人帳戶為由，遽認流入陳中興
帳戶內供陳中興使用之款項，亦同屬伊之犯罪所得及謀議範圍，
並未審酌伊供述之本意及陳中興所供上述之鉅盛公司支票申設情
形，有認定犯罪事實與卷內證據不符之理由矛盾。又原判決所據
之九十年九月五日第一審法院九十年度重附民字和解筆錄中，伊
認諾中興銀行所請求之全部求償數額，係源自第一審法官於本案
調查程序中，勸伊同意認罪協商，伊心灰意冷之下，遂認為不如
接受法院之認罪協商，至少可獲得緩刑或易科罰金，以免除被判
有罪後坐牢之風險，遂配合起訴之內容為不實之自白，而供稱：
「這樣我承認，如果說法院若從輕量刑，我希望事情趕快結束掉
」（有第一審九十年六月十二日庭訊錄音，譯文見本院上訴理由
狀附件一），伊基於信任第一審法院法官將為簡易判決處刑之利
誘、詐欺所為不實之自白及認諾，本不具證據能力，乃原判決竟
採為認定伊與甲○○所全部盜領之金額有關，不因有部分金額存
入陳中興個人帳戶而生影響之證據（見原判決第七頁起），有違
證據法則云云，經核尚非全然無據。原判決對於乙○○於第一審
九十年度重附民字和解筆錄中所為之認諾，是否為錯誤或被詐欺
之意思表示，以及甲○○所盜領之三千二百六十九萬三千六百元
之款項，為何流入陳中興之私人帳戶，是否與鉅盛公司之業務有
關，均未進一步調查、審認及釐清，遽為論斷，自非適法。又科
刑輕重之標準，應以行為人之責任為基礎，並應審酌一切情狀，
尤應注意刑法第五十七條所列各款事項。因之共同正犯量刑之輕
重，並非必須同一。本件原判決並未分別審酌被告等個別間與陳
中興之責任基礎，而均各量處同一之刑，亦非妥適，且檢察官上
訴意旨以原判決據以量刑標準之理由中「雖已和解，但僅償還部
分款項」云云，與事實不符，告訴人代理人蘇建民並未作以上陳
述，為原判決誤載，原判決以之為量刑輕重之依據，亦有違法等
語，亦與量刑之輕重有關，復有待釐清。檢察官及被告等上訴意
旨分別指摘原判決關於違法製作財產權詐欺、行使偽造私文書部
分之上訴違背法令，尚非全無理由，應認上開部分有撤銷發回更
審之原因。又原判決不另為無罪之諭知（原判決理由六）部分，
基於審判不可分之原則，亦一併發回，合予指明。
據上論結，應依刑事訴訟法第三百九十七條、第四百零一條，判
決如主文。
中    華    民    國  九十五  年    七    月   二十   日
                      最高法院刑事第五庭
                          審判長法官  莊  登  照
                                法官  洪  明  輝
                                法官  黃  一  鑫
                                法官  林  秀  夫
                                法官  徐  昌  錦
      本件正本證明與原本無異
                                      書  記  官
中    華    民    國  九十五  年    七    月  二十七  日
                                                  Ｍ


司法院資訊處製作；財團法人民間司法改革基金會備份。
